【裁判字號】    96,上更(一),791
【裁判日期】    970331
【裁判案由】    強盜等
【裁判全文】
臺灣高等法院刑事判決             96年度上更(一)字第791號
上  訴  人
即  被  告  丙○○
                    現另案在臺灣桃園監獄執行中
選任辯護人  郭承昌律師
上列上訴人因強盜等案件，不服臺灣桃園地方法院95年度訴字第
2418號，中華民國96年2月1日第一審判決（起訴案號：臺灣桃園
地方法院檢察署95年度偵字第21145號），提起上訴，判決後，
經最高法院發回，本院更為判決如下：
    主  文
原判決撤銷。
丙○○攜帶兇器竊盜，累犯，處有期徒刑貳年。尖嘴鉗及老虎鉗
各壹把均沒收。
    事  實
一、丙○○前於91年間，因竊盜案件，經臺灣臺南地方法院於91
    年7月8日以91年度易字第510號判處有期徒刑1年確定，甫於
    92年11月4日縮刑期滿執行完畢，詎其仍不知悔改，復意圖
    為自己不法所有，於95年10月7日上午6時35分許，駕駛車牌
    號碼7920－ＭＳ號自用小客車，並攜帶其所有客觀上足以對
    人之生命、身體安全構成威脅，具有危險性之兇器尖嘴鉗及
    老虎鉗各一支，至桃園縣蘆竹鄉○○路與南華一街交岔口之
    「中悅南華」工地內，竊取該工地承包商乙○○所有之不鏽
    鋼鐵件共約200塊，得手後放置於紙箱及背包內，惟因工地
    圍籬後門上鎖無法進出，丙○○遂先將上開紙箱及背包放置
    在後門下方之門縫處，再佯裝於該處做運動，觀察四下無人
    之際，迅即往面對該工地興建中建物正大門之圍籬小門走出
    ，再繞行安全走道返回後門處欲拿取上揭竊取之不鏽鋼鐵件
    ，然尚未及拿取之際，適為工地之保全人員甲○○出聲喝止
    。丙○○見事跡敗露，轉身發動車子欲駛離現場，甲○○遂
    趨前攔阻，詎丙○○竟當場從車內取出不具殺傷力之玩具手
    槍一把，並以暗灰色之塑膠袋蓋住，欲甲○○勿出手逮捕，
    惟被甲○○以雙手拍落該玩具手槍，丙○○旋再從車內取出
    電擊棒一支揮向甲○○，並電擊甲○○身體數下，嗣經甲○○高喊呼援，該工地某不詳工人聞聲趕到，隨即與甲○○合
    力將丙○○制伏後報警處理，並扣得丙○○所有供本件犯罪
    所用之玩具手槍一把及電擊棒一支。
二、案經案經被害人乙○○訴由桃園縣警察局大園分局報告臺灣
    桃園地方法院檢察署檢察官偵查起訴。
    理  由
壹、證據能力方面：
    按被告以外之人於審判外之言詞或書面陳述，除法律有規定
    者外，不得作為證據，刑事訴訟法第159條固定有明文。惟
    被告以外之人於審判外之陳述，雖不符同法第159條之1至之
    4規定，而經當事人於審判程序同意作為證據，法院審酌該
    言詞陳述或書面陳述作成時之情況，認為適當者，亦得為證
    據。又當事人、代理人或辯護人於法院調查證據時，知有第
    159條第1項不得為證據之情形，而未於言詞辯論終結前聲明
    異議者，視為有前項之同意，此據同法第159條之5規定甚明
    。查證人甲○○、許閔翔、乙○○於警詢時之指述，係審判
    外之言詞陳述，且被告丙○○及辯護人於本院準備程序均爭
    執其證據能力，是上開證人甲○○、許閔翔、乙○○警詢時
    之證述應無證據能力，先予敘明。
貳、實體認定方面：
一、訊之被告丙○○就其於上揭時、地曾至桃園縣蘆竹鄉○○路
    與南華一街交岔口之「中悅南華」工地之事實固不諱言，惟
    矢口否認有何竊盜犯行，辯稱：伊進去時是在樓上施用安非
    他命，下來的時候本來想拿，但後來伊後悔了云云。惟經查
    ：上揭事實，業據被告在檢察官偵訊時自白：「（檢察官）
    問：有無偷白鐵？（被告）答：紙箱與袋子都是裝白鐵，是
    在三樓鷹架上拿下來，我當時是想帶走，想拿去賣，我拿到
    後門口放，因為那邊離車子比較近... （檢察官）問：是否
    承認有竊盜的犯行？（被告）答：有。」等語（見偵卷第48
    頁），核與告訴人乙○○於檢察官偵訊時指述其所有不鏽鋼
    鐵件約200塊遭竊之情相符，並經證人即工地保全人員甲○○於檢察官偵訊時亦證稱：「當天約早上6 點半左右，我在
    工地看到一個生面孔的人（指被告），我就躲在旁邊看他要
    做什麼，我看到他走到工地後門去，且手上拿一個紙箱及兩
    個袋子放在後門門底，紙箱與袋子都是放我們工地的白鐵，
    後來那名男子又走到走道邊，假裝是在運動，見四下無人，
    就從中門把門打開跑出去... 我就問他你拿白鐵做什麼，被
    告說『沒有，我只是把它搬下來。』，我看他要上車離去，
    我就把被告攔下... 後來我不知道被告從那裡拿到一個灰色
    的膠袋套住右手，手裡還握著一把疑似槍枝的東西，指向我
    說他也不是好惹的，我就徒手把他手上的槍打掉，後來被告
    又部知從何處拿出一支電擊棒揮向我，我還被電很多次...
    。」等語（見偵卷第46頁、第47頁）；復於原審96年1月18
    日審理時結證：「（檢察官）問：後來你看到之後的情形？
    （證人）答：當時我在喊他的時候，他把他自己的東西拿到
    車上，紙箱和另外一個裝有鐵件的袋子他沒有拿，他說他拿
    的東西是他自己的。我就跟他說，你之前就有來偷過東西，
    他就心虛，他本來哀求我不要報警，我說我會告訴廠商，請
    廠商來處理。他向我哀求一陣子之後，哀求不成就對我說，
    你不放過我，我也不是好惹的。他就掏出一支槍。我看到那
    支槍就火大，我就打他。我主要是要打掉那支槍，後來槍被
    我打掉，不曉得他從哪裡拿出電擊棒，朝我身上一直電。當
    時我就喊裡面的工人，裡面的工人就出來一個，我們兩個就
    把被告制伏。... （辯護人）問：案發當時，你有提到你被
    電擊棒擊到，被擊中的次數及有無受傷？（證人）答：有電
    擊到好幾次，我的右手臂有電擊灼傷的痕跡，幫我做筆錄的
    員警有看到。當時乙○○有看到我手上有灼傷的痕跡，他有
    包一個紅包給我，搞不好被告自己也知道。... 紙箱是被告
    拿下來的，袋子是他丟下來的... 我是先有聽到東西摔下來
    的聲音，接著是看到有人（從鷹架上）跳下來... （審判長
    ）問：感覺是重物掉下來的聲音？（證人）答：是。... （
    審判長）問：你提到你都躲在那邊觀察，就你印象是在什麼
    情況下看到被告的手上有紙箱？（證人）答：看過去的地方
    有個死角，因為那個地方有個大柱子擋到。（審判長）問：
    被告是跳下來之後，就往後門走，手上就有個紙箱，還是跳
    下來之後沒有往那邊走，逗留一段時間才往那邊走？（證人
    ）答：他剛跳下來的時候，他手上沒有拿有紙箱，但後來有
    一段時間因為柱子擋住視線，我看不到他的人。等我再看到
    他的時候，就是在後門鐵門那邊手上拿著紙箱。（審判長）
    問：看到的時候，是他彎腰放東西，還是手上拿著東西走過
    去？（證人）答：是手上拿著紙箱走到後門去放。... （審
    判長）問：你剛剛說他上車之後，他有拿槍對著你，你把槍
    打掉，你是如何打？是徒手打？還是用工具？（證人）答：
    他上車要開車走，我就從右前座打開車門，要搶他的鑰匙，
    不讓他走，忽然間，他就拿出一把手槍，跟我說他也是不好
    惹的。我看到槍，我馬上用兩隻手把槍打掉。... （審判長
    ）問：你是否還有印象，他蓋著手槍的塑膠袋是何顏色？（
    證人）答：暗灰色。」等語（見原審卷第64至76 頁）；於
    本院審理中證人甲○○到庭結證稱：「當時有兩個背包，一
    個被告拿在車上，一個是我追他的時候擺在那邊，...，裡
    面裝的是工地的東西不鏽鋼白鐵件，我制止他離開，我本來
    在外面，他看到我追出去，我看到車子我認識，因為他是第
    二次去偷東西，我要阻止他開車，他就快跑進車，要發動，
    我不准他發動，把鑰匙拔起來，... 我追出來看到車子就知
    道是上一次來偷同一部車，那時候天色暗，我看不清楚，鐵
    件撞到石頭的聲音很大聲，那個背包就是放在後門的背包」
    等語（見本院97年3月6日審判筆錄第3至5頁）。此外並有贓
    物領據1紙，及被告所有供本件犯罪所用之電擊棒、玩具手
    槍各1支扣案足佐。足見被告上開否認犯行之所辯，顯不可
    採。本件事證明確，被告之犯行堪予認定。
二、查被告於行竊上開鐵件時，攜帶尖嘴鉗、老虎鉗前往一情，
    業據被告於檢察官偵查、原審審理時自白無訛，並經證人甲○○在原審審理時證述明確，此部分亦堪認定。按刑法第
    321條第1項第3款之攜帶兇器竊盜罪，係以行為人攜帶兇器
    竊盜為其加重條件，此所謂兇器，其種類並無限制，凡客觀
    上足對人之生命、身體、安全構成威脅，具有危險性之兇器
    均屬之，且祇須行竊時攜帶此種具有危險性之兇器為已足，
    並不以攜帶之初有行兇之意圖為必要，最高法院79年度台上
    字第5253號判例可資參照。查本件被告持以行竊之尖嘴鉗及
    老虎鉗各1支，依通常社會經驗應係金屬製品、質硬形尖，
    客觀上足以對他人之生命、身體構成威脅，為兇器。是核被
    告所為，係犯刑法第321條第1項第3款之攜帶兇器竊盜罪。
    檢察官起訴書雖認被告本件所為係犯同法第330條第2項、第
    1項、第329條、第321條第1項第3款之加重準強盜罪云云。
    惟按刑法第329條之規定旨在以刑罰之手段，保障人民之身
    體自由、人身安全及財產權，免受他人非法之侵害，以實現
    憲法第8條、第22條及第15條規定之意旨。立法者就竊盜或
    搶奪而當場施以強暴、脅迫者，僅列舉防護贓物、脫免逮捕
    或湮滅罪證三種經常導致強暴、脅迫行為之具體事由，係選
    擇對身體自由與人身安全較為危險之情形，視為與強盜行為
    相同，而予以重罰。至於僅將上開情形之竊盜罪與搶奪罪擬
    制為強盜罪，乃因其他財產犯罪，其取財行為與強暴、脅迫
    行為間鮮有時空之緊密連接關係，故上開規定尚未逾越立法
    者合理之自由形成範圍，難謂係就相同事物為不合理之差別
    對待。經該規定擬制為強盜罪之強暴、脅迫構成要件行為，
    乃指達於使人難以抗拒之程度者而言，是與強盜罪同其法定
    刑，尚未違背罪刑相當原則，與憲法第23條比例原則之意旨
    並無不符。司法院大法官會議釋字第630號著有解釋。是刑
    法第329條準強盜罪之成立仍須以被害人達於難以抗拒之程
    度者為要件。查本件被害人即證人甲○○於本院審理中結證
    稱：「... 我制止他離開，...，我要阻止他開車，他就快
    跑進車，要發動，我不准他發動，把鑰匙拔起來，然後他就
    拿電擊棒出來，他有按電擊棒開關，有發出電擊的聲音，我
    拿雨傘打他，我只有被電到2、3下，觸電一下而已沒有怎麼
    樣，我可以反抗，... 即便沒有臨時工到場，我還是可以反
    抗」等語（見本院97年3月6日審判筆錄第3至4頁）；足見被
    害人甲○○於被告施強暴、脅迫時，並未達於不可或難以抗
    拒之程度，而與刑法第329條準強盜罪之成立要件尚屬有間
    ，於法尚不得遽以刑法第329條準強盜罪相繩，惟本件社會
    基本事實同一，爰依法變更起訴法條。另被告辯護人為被告
    另辯稱被告於行為中因己意中止，應構成未遂犯云云。惟查
    被告於被查獲前，已將被害物品不鏽鋼鐵件置入其所有之背
    包中，業據證人甲○○證述明確，是被告既已將被害物品不
    鏽鋼鐵件置入其所有之背包中，則該等物品已納入被告之管
    領中，被告之竊盜犯行即已既遂，被告辯護人上開所辯，並
    不足採，亦此敘明。查被告前於91年間，因竊盜案件，經臺
    灣臺南地方法院於91年7月8日以91年度易字第510號判處有
    期徒刑1年確定，甫於92年11月4日縮刑期滿出監執行完畢，
    有本院被告前案紀錄表1件在卷可稽，其於上開刑之執行完
    畢後，5年以內再故意犯有期徒刑以上之本罪，為累犯，應
    依刑法第47條第1項規定加重其刑。
三、原審以被告事證明確，而予論科，固非無見。惟查，如上述
    被告本件被害人甲○○於被告施強暴、脅迫時，並未達於不
    可或難以抗拒之程度，而與刑法第329條準強盜罪之成立要
    件尚屬有間，於法尚不得遽以刑法第329條準強盜罪相繩，
    原審未予詳查，遽為被告係犯刑法第329條準強盜罪之認定
    ，於法顯有未洽；另本件被告之加重條件係刑法第321條第1
    項第3款之攜帶兇器，原判決於第7頁第14行誤載為第1款，
    亦有未當；另扣案之玩具手槍一把及電擊棒一支，並非被告
    資為本件竊盜犯行所用，原審併予宣告沒收，亦有可議。被
    告上訴意旨或否認犯罪，或稱原審量刑過重云云，雖均非有
    理由，惟原判決既有上述可議，即屬無可維持，應由本院將
    原判決撤銷。爰審酌被告圖牟不法利益之動機，犯罪之目的
    ，犯後仍飾詞否認之犯後態度等一切情狀，量處如主文第2
    項所示之刑。
四、扣案之電擊棒1支、玩具手槍1把非供被告本件所用，於法尚
    不得逕併予宣告沒收。未扣案之老虎鉗、尖嘴鉗各1支，均
    為被告所有，業據被告供明在卷，且均為供本件犯罪所用之
    物，已如上述，且該尖嘴鉗、老虎鉗各1支，亦無法證明已
    經滅失，爰均依刑法第38條第1項第2款、第3項前段規定宣
    告沒收。
據上論斷，應依刑事訴訟法第369條第1項前段、第364條、第299
條第1項前段，刑法321條第1項第3款、第47條第1項、第38條第1
項第2款、第3項前段，判決如主文。
本案經檢察官游明仁到庭執行職務。
中    華    民    國    97    年    3    月    31    日
                  刑事第二十庭審判長法  官  楊貴雄
                                    法  官  林立華
                                    法  官  林銓正
以上正本證明與原本無異。
檢察官如不服本判決，應於收受送達後10日內向本院提出上訴書
狀，其未敘述上訴之理由者並得於提起上訴後10日內向本院補提
理由書（均須按他造當事人之人數附繕本）。
                                    書記官  陳玲憶
中    華    民    國    97    年    4     月    1     日
附錄：本案論罪科刑法條全文
中華民國刑法第321條第1項第3款
（加重竊盜罪）
犯竊盜罪而有左列情形之一者，處6月以上、5年以下有期徒刑：
三  攜帶兇器而犯之者。


司法院資訊處製作；財團法人民間司法改革基金會備份。
